【裁判字號】    97,訴,181
【裁判日期】    971218
【裁判案由】    毒品危害防制條例
【裁判全文】
臺灣桃園地方法院刑事判決               97年度訴字第181號
公  訴  人  臺灣桃園地方法院檢察署檢察官
被      告  乙○○
                      巷85號.
                    （現因另案於臺灣桃園監獄執行中）
選任辯護人  廖忠信律師
上列被告因違反毒品危害防制條例案件，經檢察官提起公訴（96
年度偵字第2180號），本院判決如下：
    主  文
乙○○共同持有第二級毒品達一定數量，累犯，處有期徒刑壹年
，減為有期徒刑陸月，如易科罰金，以新臺幣壹仟元折算壹日。
扣案之第二級毒品大麻（合計淨重伍佰陸拾捌點玖柒公克）沒收
銷燬之，用於包裝前述毒品之包裝袋參個，均沒收。
被訴持有第一級毒品海洛因部分免訴。
    事  實
一、乙○○前曾於民國89、90年間因違反毒品危害防制條例案件
    ，經本院及臺灣臺東地方法院分別以89年度訴字第359 號、
    90年度易字第408 號判決判處應執行有期徒刑2 年4 月、有
    期徒刑1 年1 月確定，2 案接續執行，而於民國94年2 月2
    日因縮短刑期假釋出監，假釋期間付保護管束，迨於94年11
    月30日假釋期滿未經撤銷假釋，未執行之刑以執行論而執行
    完畢，詎仍不知悔改，明知大麻係屬毒品危害防制條例第2
    條第2 項第2 款所列之第二級毒品，不得非法持有，竟與其
    真實姓名、年籍均不詳綽號「路家」之成年友人，共同基於
    非法持有第三級毒品大麻之犯意聯絡，於95年底某日，在桃
    園縣中壢市○○○○○路家」所託代為保管「路家」所交付
    之第二級毒品大麻2 包（合計淨重568.97公克，後經乙○○
    將其中0.53公克分裝成另1 小包），並將之藏放於其位於桃
    園縣桃園市○○○路○ 段200 號14樓之4 租屋處和室房間升
    降桌底下，而自斯時起持有之。嗣於96年1 月17日下午3 時
    15分許，乙○○攜帶上開分裝之第二級毒品大麻1 小包（淨
    重0.53公克），行經桃園市○○○路與寶慶路口，為警攔查
    而查獲，並經乙○○自願帶同警方前往其上址租屋處，另起
    出前揭2 大包大麻（合計淨重568.85公克）等物。
二、案經桃園縣政府警察局中壢分局報告臺灣桃園地方法院檢察
    署檢察官偵查起訴。
    理  由
壹、證據能力部分：
一、按被告以外之人於審判外之陳述，雖不符前4 條之規定，而
    經當事人於審判程序同意作為證據，法院審酌該言詞陳述或
    書面陳述作成時之情況，認為適當者，亦得為證據；當事人
    、代理人或辯護人於法院調查證據時，知有第159 條第1 項
    不得為證據之情形，而未於言詞辯論終結前聲明異議者，視
    為有前項之同意，刑事訴訟法第159 條之5 就此定有明文。
    而本案所引用之供述證據，經本院依法踐行調查證據程序，
    公訴人及被告、選任辯護人均不爭執各該供述證據之證據能
    力，且迄本院言詞辯論終結前未就供述證據之證據能力聲明
    異議，又查無依法應排除其證據能力之情形，是後述所引用
    供述證據之證據能力均無疑義，依法自有證據能力，均得作
    為本案證據，先予敘明。
二、查獲現場及扣案物品照片37張（見96年度偵字第2180號卷第
    27至43頁），與本案事實具有自然關聯性，復屬物證性質，
    且查無事證足認有違背法定程式或經偽造、變造所取得之情
    事，況公訴人及被告、選任辯護人對此部分之證據能力亦不
    爭執，是堪認有證據能力。
三、法務部調查局96年2 月17日調科壹字第09623013430 號鑑定
    書、96年3 月7 日調科壹字第09623019370 號鑑定書、臺灣
    檢驗科技股份有限公司96年3 月26日濫用藥物尿液檢驗報告
    （見同上偵卷第83頁、第92頁、第95頁），係該機關或公司
    依檢察機關概括授權執行鑑定職務所出具之書面鑑定報告，
    依刑事訴訟法第208 條第1 項規定無須準用鑑定人具結之規
    定，且屬同法第159 條第1 項之法律另有規定之傳聞例外，
    自得作為證據。
貳、有罪部分：
一、上揭事實，業據被告乙○○於警詢、檢察官訊問及本院審理
    時均坦承不諱，核與證人即本件查獲員警甲○○於本院審理
    時結證述：伊查獲被告時，被告向伊表示扣案之大麻係朋友
    寄放的等語相符，且在被告包包內及上址租屋處扣得之煙草
    1 小包、2 大包，經送法務部調查局鑑定結果，均含第二級
    毒品大麻成分，合計淨重568.97公克（空包裝合計總重49.7
    7 公克），此有法務部調查局96年2 月17日調科壹字第0962
    3013 430號鑑定書1 紙附卷可稽（見同上偵卷第83頁），復
    有查獲現場及扣案物品照片37張附卷可佐（見同上偵卷第27
    至43頁），足認被告上開任意性自白，核與事實相符，可以
    採信。本件事證已臻明確，被告前揭犯行足堪認定，應依法
    論科。
二、公訴意旨雖認被告持有扣案之第二級毒品大麻2 大包、1 小
    包係涉犯毒品危害防制條例第5 條第2 項之意圖販賣而持有
    第二級毒品罪嫌，然訊之被告堅決否認有何意圖販賣而持有
    第二級毒品犯行，辯稱：伊並無販賣毒品之意思，扣案之大
    麻，係伊朋友所寄放等語。經查：
（一）按刑事訴訟法第161 條第1 項規定，檢察官就被告犯罪事
      實，應負舉證責任，並指出證明之方法，是檢察官對於起
      訴之犯罪事實，應負提出證據及說服之實質舉證責任，倘
      其所提出之證據，不足為被告有罪之積極證明，或其指出
      證明之方法，無從說服法院以形成被告有罪之心證，基於
      無罪推定之原則，自應為被告無罪判決之諭知（最高法院
      92年台上字第128 號判例要旨參照）。次按毒品危害防制
      條例第5 條第2 項之意圖販賣而持有第二級毒品罪，係指
      以非營利之目的而販入或因其他原因而持有毒品，其後始
      起意出售所持有之毒品以營利，且迄未著手賣出者而言；
      所謂意圖，乃犯罪構成之主觀違法要素，亦屬犯罪之成立
      要件；行為人是否具有販賣之意圖而持有毒品，須以嚴格
      之證據證明之，亦即必須有相當之客觀事實，足以表徵其
      主觀意念之遂行性及確實性，始足當之，最高法院迭著有
      96年度台上字第1772號判決、95年度台上字第3574號判決
      、92年度台上字第1275號判決、90年度台上字第7782號判
      決要旨可資參照。是本件公訴意旨既認被告係犯意圖販賣
      而持有第二級毒品罪嫌，自應提出證據證明之。
（二）然本件公訴人雖以：由承辦員警甲○○於本院審理時證述
      可知扣案毒品在市場上具有一定之價值，市價並不便宜，
      且被告持有的毒品大量，且價值不菲，顯有意圖販賣而持
      有之犯意等情，而認被告乙○○係意圖販賣而持有第二級
      毒品大麻。然查持有毒品之原因眾多，因製造、運輸而持
      有、意圖販賣而持有、為施用之目的而持有、單純持有、
      為轉讓而持有，均有可能，此觀毒品危害防制條例第4 條
      至第11條各異其規定甚明，自不得僅憑本件被告持有一定
      數量之第二級毒品之事實，即認被告係意圖販賣而持有上
      開第二級毒品。況取得毒品之緣由，乃因人因案而各異其
      情，在論理上並無絕對之關連，不得僅因查獲毒品數量多
      寡，逕行排除其他有利被告之可能，遽認被告辯詞必屬虛
      妄。本件公訴人既認被告係涉犯意圖販賣而持有第二級毒
      品罪，亦即認被告係基於營利意圖而販入以外之原因而持
      有毒品後，另行起意販售以營利，且尚未著手於出售，惟
      本件就被告事後另萌販賣之意圖，俟機販售他人圖利一節
      ，未據公訴人指出證明之方法，自不能在查無積極證據之
      情況下，僅因被告持有數量較大之大麻，即臆測、推斷被
      告於取得大麻後，必已萌生販賣圖利之意圖。
（三）綜上，本件公訴人所舉證據，其證明力尚未達到通常一般
      之人均不致有所懷疑而得確信其為真實之程度，揆諸前揭
      最高法院判決意旨，本案既無積極證據證明足以表徵被告
      主觀意念之遂行性及確實性之客觀事實，自不得據此率為
      被告持有查獲之第二級毒品大麻即認涉有意圖販賣而持有
      第二級毒品犯行之論斷。
三、論罪科刑部分：
（一）查大麻係毒品危害防制條例第2 條第2 項第2 款所規定之
      第二級毒品，是核被告乙○○持有第二級毒品大麻之所為
      ，係犯毒品危害防制條例第11條第2 項之持有第二級毒品
      罪。
（二）被告就上開犯行，與「路家」之人，具有犯意聯絡及行為
      分擔，應論以共同正犯。
（三）公訴意旨認被告此部分之所為係犯毒品危害防制條例第5
      條第2 項之意圖販賣而持有第二級毒品罪嫌，容有未合，
      已如前述，惟「按毒品危害防制條例第5條 第1 項之意圖
      販賣而持有第一級毒品罪及同條第2 項之意圖販賣而持有
      第二級毒品罪，係指以非營利之目的而販入或因其他原因
      而持有毒品，其後始起意出售所持有之毒品以營利，且迄
      未著手賣出者而言。此之意圖販賣而持有第一級、第二級
      毒品罪，與同條例第11條第1 項、第2 項之持有第一級毒
      品罪及持有第二級毒品罪，皆屬初始非以營利為目的而持
      有第一級毒品、第二級毒品，為其基本犯罪事實；前二罪
      乃依序分別為後二罪之特別規定，係以有販賣之意圖而持
      有為其加重處罰之條件，該4 罪均為法律規定應予評價處
      罰者，即令前2 罪與後2 罪在法律上之規範評價輕重容有
      不同，於訴訟法上仍不失各為同一性之犯罪事實，故起訴
      之基本事實如已涵蓋持有第一級毒品、第二級毒品之犯行
      ，法院認定之事實又未軼出上開範圍，自應就其持有第一
      級毒品、第二級毒品之犯行予以審理，併有同一行為禁止
      為重覆刑罰評價之適用。」（最高法院96 年 度台上字第
      6309號判決意旨參照），是本案被告乙○○因為他人保管
      而持有扣案之第二級毒品大麻之基礎犯罪事實既為起訴之
      基本事實所涵蓋，自為起訴效力所及，本院應予審理，並
      變更其起訴法條。
（三）按毒品危害防制條例第11條第4 項規定：「持有毒品達一
      定數量者，加重其刑至2 分之1 ，其標準由行政院定之」
      ，依轉讓持有毒品加重其刑之數量標準第2 條第1 項規定
      ：「轉讓、持有毒品達一定數量者，加重其刑至2 分之1
      ，其標準如下：二、第二級毒品：淨重10公克以上」，第
      2 項：「前項所稱淨重，指除去包裝後之毒品重量」。查
      被告持有第二級毒品大麻合計淨重568.97公克，已逾前揭
      行政院所定之標準，應依毒品危害防制條例第11條第4 項
      規定，加重其刑。
（四）又乙○○前曾於89、90年間因違反毒品危害防制條例案件
      ，經本院及臺灣臺東地方法院分別以89年度訴字第359 號
      、90年度易字第408 號判決判處應執行有期徒刑2 年4 月
      、有期徒刑1 年1 月確定，2 案接續執行，而於94年2 月
      2 日因縮短刑期假釋出監，假釋期間付保護管束，迨於94
      年11月30日假釋期滿未經撤銷假釋，未執行之刑以執行論
      而執行完畢，有臺灣高等法院被告前案紀錄表1 份在卷可
      考，其受有期徒刑執行完畢後，5 年以內故意再犯本件有
      期徒刑以上之罪，為累犯，應依刑法第47條第1 項規定，
      遞加重其刑。
（五）爰審酌被告明知毒品戕害身心，助長社會不良風氣，竟仍
      持有數量非微之大麻，惡性非輕，惟念其犯後坦承犯行，
      已具悔意，兼衡其犯罪動機、目的、素行、智識程度等一
      切情狀，量處如主文所示之刑。
（六）又中華民國九十六年罪犯減刑條例於95年7 月4 日公布，
      於96年7 月16日施行。按犯罪在中華民國96年4 月24日以
      前者，除中華民國九十六年罪犯減刑條例另有規定外，依
      下列規定減刑：……有期徒刑、拘役或罰金，減其刑期或
      金額2 分之1 ；犯最重本刑為5 年以下有期徒刑以下之刑
      之罪，依本條例規定減為6 月以下有期徒刑、拘役者，應
      於為減刑裁判時，併諭知易科罰金折算之標準；又依本條
      例應減刑之罪，未經判決確定者，於裁判時，減其宣告刑
      ，並應於判決主文同時諭知其宣告刑及減得之刑，中華民
      國九十六年罪犯減刑條例第2 條第1 項第3 款、第9 條、
      第7 條第1 項、第2 項分別定有明文。查被告上開犯行之
      犯罪時間係在96年4 月24日以前，復核其所犯之罪並無同
      條例所定不予減刑之情形，茲依同條例第2條 第1 項第 3
      款規定，併予於裁判時減其宣告刑2 分之1 ，並諭知易科
      罰金之折算標準。
（七）沒收：
    (1)扣案之大麻（合計淨重568.97公克），係第二級毒品，應
      依毒品危害防制條例第18條第1 項規定沒收銷燬之。
    (2)又盛裝上揭毒品之包裝袋3 個，具有防止毒品裸露、逸出
      及潮濕之功用，並便於攜帶，為被告所有供本案犯罪所用
      之物，均併依刑法第38條第1 項規定宣告沒收。
參、免訴部分：
一、公訴意旨另以：被告乙○○於96年1 月16日，在臺北市某處
    ，以不詳金額，向某不詳姓名年籍之人，購入第一級毒品海
    洛因17包（淨重16.85 公克）後，除為供自己施用外，竟另
    起販售與不特定人之意圖而持有之，並將之藏放在桃園縣桃
    園市○○○路○ 段200 號14樓之4 租屋處。因認被告乙○○
    另涉犯毒品危害防制條例第5 條第1 項之意圖販賣而持有第
    一級毒品罪嫌。
二、訊據被告乙○○堅詞否認有何意圖販賣而持有第一級毒品之
    犯行，辯稱：扣案之第一級毒品海洛因係為供自己施用，因
    一次購買比較便宜等語。而本件公訴人雖以：由承辦員警甲
    ○○於本院審理時證述可知扣案毒品在市場上具有一定之價
    值，市價並不便宜，且被告持有的毒品大量，且價值不菲，
    顯有意圖販賣而持有之犯意等情，而認被告乙○○係意圖販
    賣而持有第一級毒品海洛因。然查持有毒品之原因眾多，因
    製造、運輸而持有、意圖販賣而持有、為施用之目的而持有
    、單純持有、為轉讓而持有，均有可能，此觀毒品危害防制
    條例第4 條至第11條各異其規定甚明，自不得僅憑本件被告
    持有一定數量之第一級毒品之事實，即認被告係意圖販賣而
    持有上開第一級毒品。況取得毒品之緣由，乃因人因案而各
    異其情，在論理上並無絕對之關連，不得僅因查獲毒品數量
    多寡，逕行排除其他有利被告之可能，遽認被告辯詞必屬虛
    妄。本件公訴人既認被告係涉犯意圖販賣而持有第一級毒品
    罪，亦即認被告係基於營利意圖而販入以外之原因而持有毒
    品後，另行起意販售以營利，且尚未著手於出售，惟本件就
    被告事後另萌販賣之意圖，俟機販售他人圖利一節，未據公
    訴人指出證明之方法，自不能在查無積極證據之情況下，僅
    因被告持有數量較大之第一級毒品海洛因，即臆測、推斷被
    告於取得第一級毒品海洛因後，必已萌生販賣圖利之意圖。
    況本案並無積極證據證明足以表徵被告主觀意念之遂行性及
    確實性之客觀事實，自不得據此率為被告持有查獲之第一級
    毒品海洛因即認涉有意圖販賣而持有第一級毒品之犯行。
三、查本件如前所述，固不能證明被告乙○○有公訴人所指意圖
    販賣而持有第一級毒品之犯行，惟依公訴人起訴之犯罪事實
    乃包含被告乙○○持有第一級毒品海洛因之基礎犯罪事實，
    且該扣案之毒品經鑑驗結果，確係第一級毒品海洛因，有法
    務部調查局96年3 月7 日調科壹字第09623019370 號鑑定書
    1 紙在卷可佐（見同上偵查卷第92頁），參諸前揭最高法院
    96年度台上字第6309號判決意旨，被告持有第一級毒品海洛
    因之行為，既經起訴，本院自應予以審理。
四、而按案件曾經判決確定者，應諭知免訴之判決，為刑事訴訟
    法第302 條第1 款所明文規定。此項訴訟法上所稱一事不再
    理之原則，關於實質上一罪或裁判上一罪，均有其適用。查
    被告乙○○另因「基於施用第一級毒品海洛因之犯意，於96
    年1 月17日下午1 時許，在桃園縣桃園市○○○路○ 段200
    號14樓之4 租屋處，以海洛因粉末摻入香煙內點燃吸食之方
    式，施用海洛因1 次，嗣於同日下午3 時15分許，在桃園縣
    桃園市○○○路與寶慶路口為警查獲，並扣得其所有供施用
    海洛因所用之吸管1 支、夾鏈袋1 包及塑膠空袋31只」之事
    實，經臺灣桃園地方法院檢察署檢察官以97年度毒偵字第71
    9 號提起公訴，並經本院以96年度訴字第1045號判決就施用
    第一級毒品部分判處有期徒刑11月確定，有上開起訴書、本
    院判決及台灣高等法院被告前案紀錄表各1 份在卷可稽，本
    件被告上開施用毒品案件查獲時間、地點、扣案之毒品均與
    本件起訴犯罪事實所載相同，且上開被告施用毒品之確定判
    決，並非認扣案之海洛因17包，與被告乙○○施用犯行無關
    ，並非單純係因屬違禁物而單獨宣告沒收銷燬，則本件被告
    持有海洛因之犯行既為上開被告施用第一級毒品海洛因之犯
    行所吸收。又查本件公訴意旨所載被告乙○○意圖販賣而持
    有第一級毒品海洛因之犯罪事實乃包含被告乙○○單純持有
    第一級毒品海洛因之基礎犯罪事實，已如前述，然本院認被
    告乙○○被訴意圖販賣而持有第一級毒品部分，不成立犯罪
    ，而被告乙○○持有第一級毒品海洛因17包之事實，因被告
    乙○○持有之目的係供本身施用之需，其持有之低度犯行為
    施用之高度犯行所吸收，亦即持有犯行與施用犯行為實質上
    一罪關係，而被告乙○○於上開遭查獲施用第一級毒品海洛
    因之犯行，業經本院以96年度訴字第1045號判決確定，是本
    件起訴書記載被告乙○○持有第一級毒品部分，即為已判決
    確定之施用犯行效力所及，此部分依刑事訴訟法第302 條第
    1 款規定自應諭知免訴之判決。
據上論斷，應依刑事訴訟法第299 條第1 項前段、第300 條、第
302 條第1 款，毒品危害防制條例第11條第2 項、第4 項、第18
條第1 項前段，刑法第11條前段、第28條、第41條第1 項前段、
第47條第1 項、第38條第1 項第2 款，中華民國九十六年罪犯減
刑條例第2 條第1 項第3 款、第7 條、第9 條，判決如主文。
本案經檢察官顏世翠到庭執行職務。
中    華    民    國    97    年    12    月    18    日
                刑事第十二庭審判長法  官  魏  于  傑
                                  法  官  李  文  娟
                                  法  官  羅  國  鴻
以上正本證明與原本無異。
如不服本判決，應於判決送達後10日內向本院提出上訴狀（應附
繕本），其未敘述上訴理由者，應於上訴期間屆滿後20日內補提
理由書狀於本院，上訴於臺灣高等法院。
                                  書記官  戴  育  萍
中    華    民    國    97    年    12    月    29    日
【論罪科刑法條】
毒品危害防制條例第11條
持有第一級毒品者，處3 年以下有期徒刑、拘役或新臺幣5 萬元
以下罰金。
持有第二級毒品者，處2 年以下有期徒刑、拘役或新臺幣3 萬元
以下罰金。
持有專供製造或施用第一、二級毒品之器具者，處1 年以下有期
徒刑、拘役或新臺幣1 萬元以下罰金。
持有毒品達一定數量者，加重其刑至二分之一，其標準由行政院
定之。


司法院資訊處製作；財團法人民間司法改革基金會備份。
